【裁判字號】    97,重訴,86
【裁判日期】    970521
【裁判案由】    債務人異議之訴
【裁判全文】
臺灣板橋地方法院民事裁定              97年度重訴字第86號
原      告  順華藥品工業股份有限公司
法定代理人  丙○○
訴訟代理人  沈明欣律師
追加原  告  甲○○
            乙○○
被      告  丁○○
訴訟代理人  林憲同律師
上列當事人間債務人異議之訴事件，追加原告於民國97年3 月10
日為訴之追加，原告並於97年4 月10日為訴之追加，本院裁定如
下：
    主  文
許追加原告甲○○、乙○○於民國九十七年三月十日所為訴之追
加。
許原告順華藥品工業股份有限公司於民國九十七年四月十日所為
訴之追加。
    理  由
一、按「訴狀送達後，原告不得將原訴變更或追加他訴。但有請
    求之基礎事實同一、不甚礙被告之防禦及訴訟之終結情形者
    ，不在此限」，民事訴訟法第255 條第1 項第2 、7 款定有
    明文。又「所謂請求之基礎事實同一，係指變更或追加之訴
    與原訴之主要爭點有其共同性，各請求利益之主張在社會生
    活上可認為同一或關連，而就原請求之訴訟及證據資料，於
    審理繼續進行在相當程度範圍內具有同一性或一體性，得期
    待於後請求之審理予以利用，俾先後兩請求在同一程式得加
    以解決，避免重複審理，進而為統一解決紛爭者，即屬之」
    ，最高法院亦著有95年台上第1573號判決可資參照。
二、本件原告順華藥品工業股份有限公司（下稱順華公司）起訴
    主張其原負責人即追加原告乙○○於民國94年10月間起，為
    擔保個人向被告之借款，陸續簽發總計新台幣（下同）1,41
    7 萬2,000 元之本票予被告，經被告向法院聲請對上述本票
    共同發票人即原告順華公司、追加原告乙○○、甲○○裁定
    准予強制執行後，持本票裁定向本院聲請對原告強制執行（
    本院96年度執字第4487號），因上開票據債務對原告順華公
    司而言，乃屬隱存之發票保證性質，依公司法第16條第1 項
    規定，應有債權不存在之事由，且前述本票債權復有因追加
    原告乙○○、甲○○已清償完畢等事由而消滅之事實，請求
    判決：(1)確認被告對原告順華公司1,417 萬2,000 元及自95
    年4 月4 日起至清償日止按年息百分之5 計算利息之債權不
    存在；(2)本院96年度執字第4487號清償票款強制執行事件之
    執行程序應予撤銷。嗣於97年3 月10日本件第1 次言詞辯論
    期日，追加原告乙○○、甲○○為訴之追加，主張系爭本票
    債權因追加原告乙○○、甲○○已清償完畢等事由而消滅之
    事實，請求判決：(1)確認被告對追加原告乙○○、甲○○1,
    417 萬2,000 元及自95年4 月4 日起至清償日止按年息百分
    之5 計算利息之債權不存在；(2)本院96年度執字第4487號清
    償票款強制執行事件之執行程序應予撤銷。迨於97年4 月10
    日本件第2 次言詞辯論期日，原告順華公司為訴之追加，主
    張前述追加原告乙○○簽發系爭本票向被告個人借款時，有
    將原告順華公司所有如附表所示土地及建物所有權狀交予被
    告，作為質押擔保之用，因原告順華公司與被告並無借款關
    係，追加原告所為顯已違背前開公司法規定，該法律行為對
    原告順華公司並不生效力，原告順華公司自得依無權占有法
    律關係請求被告返還權狀之事實，請求判決：被告應將如附
    表所示之土地所有權狀6 紙、建物所有權狀1 紙返還原告。
三、查追加原告乙○○、甲○○於97年3 月10日追加起訴所主張
    系爭本票債權因追加渠等已清償完畢等事由而消滅之事實，
    與原告順華公司起訴主張者為同一事實；另原告順華公司於
    97年4 月10日追加起訴所主張追加原告乙○○簽發系爭本票
    向被告個人借款時，有將原告順華公司所有如附表所示土地
    及建物所有權狀交予被告，作為質押擔保之用之事實，與原
    訴之主要爭點有其共同性，各請求利益之主張在社會生活上
    可認為有關連，而就原請求之訴訟及證據資料，於審理繼續
    進行在相當程度範圍內具有同一性，得期待於後請求之審理
    予以利用；是堪認上述訴之追加均與原訴請求之基礎事實同
    一。次查追加原告乙○○、甲○○係於97年3 月10日本件第
    1 次言詞辯論期日即為訴之追加，原告順華公司亦於97年4
    月10日本件第2 次言詞辯論期日即為訴之追加，於追加當時
    ，本件方開始審理而已，爭點尚未整理，故應不甚礙被告之
    防禦及訴訟之終結。揆諸首揭說明，本件追加原告乙○○、
    甲○○於97年3 月10 日 所為訴之追加，及原告順華公司於
    97年4 月10日所為訴之追加，核與民事訴訟法第255 條第1
    項第2 、7 款規定相符，應予准許。
中    華    民    國    97    年    5     月    21    日
                  民事第二庭    法  官  連士綱
以上正本證明與原本無異。
依民事訴訟法第258 條第1 項規定，本裁定不得聲明不服。
中    華    民    國    97    年    5     月    21    日
                                書記官  李宏明


司法院資訊處製作；財團法人民間司法改革基金會備份。
